【裁判字號】    95,交訴,41
【裁判日期】    951229
【裁判案由】    公共危險
【裁判全文】
臺灣宜蘭地方法院刑事判決              95年度交訴字第41號
公  訴  人  臺灣宜蘭地方法院檢察署檢察官
被      告  乙○○
                      宜蘭縣五.
上列被告因公共危險等案件，經檢察官提起公訴（95年度偵字第
3165號），嗣於本院準備程序進行中，被告先就被訴事實為有罪
之陳述，經裁定進行簡式審判程序，本院判決如下：
    主  文
乙○○服用酒類，不能安全駕駛動力交通工具而駕駛，處拘役伍
拾日，如易科罰金，以新臺幣貳仟元折算壹日；又駕駛動力交通
工具肇事，致人受傷而逃逸，處有期徒刑陸月，如易科罰金，以
新臺幣貳仟元折算壹日。緩刑貳年。
    事  實
一、乙○○明知服用酒類已達不能安全駕駛動力交通工具之程度
    時，不得駕駛動力交通工具，竟於民國95年7月17日17時許
    ，在宜蘭縣羅東鎮○○路之公司內飲用啤酒，且於酒後已無
    安全駕駛動力交通工具能力之狀態下，仍執意於同日20時許
    ，駕駛車牌號碼IW—0998號自小客車附載其妻曹禎雅上路，
    ，於同日21時許，途經宜蘭縣宜蘭市○○路與旋流路交岔路
    口處時，因酒後注意力、控制力減低，不慎撞及同向前方正
    欲左轉旋流路由甲○○所騎駛之車牌號碼GTH—568號機車，
    造成甲○○人車倒地，並因而受有肋骨挫傷、腳部瘀傷之傷
    害（乙○○所涉過失傷害部分，未據告訴）。豈料乙○○明
    知駕駛汽車肇事，導致甲○○倒地受傷，不僅未協助甲○○
    就醫或報警，復未留在現場等候警方處理，反而另行基於肇
    事逃逸之犯意，駕車逃離現場。嗣宜蘭縣警察局進士派出所
    警員王廷騏於同日22時許，接獲通報到現場處理，發現現場
    遺留有乙○○所駕駛IW—0998號自小客車之車牌，並再調閱
    肇事路口附近之監視器錄影畫面，發覺乙○○涉有重嫌，乃
    至車籍地查緝乙○○，惟未緝獲。嗣乙○○於95年7月17日2
    3時接近95年7月18日凌晨零時許，主動至宜蘭縣警察局羅東
    分局二結派出所向警員徐志成投案，二結派出所員警徐志成
    乃通知宜蘭縣警察局宜蘭分局進士派出所，宜蘭縣警察局宜
    蘭分局進士派出所員警王廷騏乃於95年7月18日凌晨零時許
    至二結派出所將乙○○帶回進士派出所製作筆錄，並於同日
    零時22分許，對乙○○實施酒精濃度測試，測得其呼氣中所
    含酒精濃度已高達每公升0.56毫克，顯已不能安全駕駛動力
    交通工具。
二、案經宜蘭縣警察局宜蘭分局報請臺灣宜蘭地方法院檢察署檢
    察官偵查起訴，嗣於本院準備程序進行中，被告先就被訴事
    實為有罪之陳述，經裁定進行簡式審判程序。
    理  由
一、上揭犯罪事實，業據被告乙○○於警詢、檢察官偵訊及本院
    審理時坦承不諱，核與證人即被害人甲○○證述「於中山路
    、旋流路口左轉時，遭後方車輛撞擊受傷，對方未停車查看
    即離去」之情節、證人即案發時與被告同車之被告之妻曹禎
    雅證述「被告於中山路、旋流路口撞傷機車騎士，被告未下
    車查看即離開現場。」之情節，均相符合，且有宜蘭縣警察
    局宜蘭分局疑似道路交通事故肇事逃逸追查表、酒精測定紀
    錄表、道路交通事故現場圖、道路交通事故調查報告表各一
    件及舉發違反道路交通管理事件通知單二件、事故現場相片
    四張、肇事車輛相片二張、傷者相片四張在卷可稽。其次，
    被告經警查獲時測得之呼氣酒精濃度高達每公升0.56毫克，
    且其竟駕車撞擊被害人甲○○所騎駛、正在前方準備左轉之
    機車，導致甲○○受傷，足見被告確實已因飲用酒類而導致
    注意力、控制反應及判斷能力下降，而不具安全駕車之能力
    。再者，被告明知駕駛汽車撞倒機車騎士，衡諸常理，被告
    當知機車騎士有受傷之可能，乃被告竟未下車察看並扶助傷
    者就醫或報警處理，即逕行加速逃逸，其有肇事逃逸之意圖
    與犯行甚明。綜上，足徵被告首揭自白確與事實相符，本件
    事證已臻明確，被告之犯行堪予認定，應依法論科。
二、核被告乙○○所為，係犯刑法第185條之3服用酒類，不能安
    全駕駛動力交通工具而駕駛罪及同法第185條之4駕駛動力交
    通工具肇事，致人受傷而逃逸罪。其所犯上開二罪間，犯意
    各別，行為互殊，罪名有異，應分論併罰之。至於被告雖主
    張「我駕車逃離現場後，在95年7月17日當天晚上21時50分
    許，自己到二結派出所自首。」云云，然查：本件被告實施
    酒測之時間係在95年7月18日凌晨零時22分，有酒精測定紀
    錄表在卷可稽，且證人即宜蘭縣警察局宜蘭分局進士派出所
    承辦員警王廷騏已於本院審理時結證「本件被告與被害人甲
    ○○於95年7月17日在宜蘭市○○路與旋流路發生車禍的事
    情是我所處理的。95年7月17日晚上10點多我人在外面執行
    巡邏勤務，我接獲分局勤務中心通報有車禍發生，我到現場
    協助處理交通管制，因為本件有牽涉肇事逃逸的部分，所以
    必須由派出所接辦查緝。我到場時傷者已經送醫了不在現場
    ，肇事者也不在現場。當時被告的車牌遺留在肇事的現場，
    我在95年7月17日晚上23時調閱肇事路口附近的監視錄影帶
    ，也查到被告所使用的車輛可疑，所以我們就查被告的車籍
    資料，並到被告的戶籍地也就是車籍地找被告，我那時已經
    懷疑被告是肇事者。後來過了半個小時，就是在95年7月18
    日凌晨零時到1時之間，二結派出所的同仁打電話通知我們
    說有一個人可能涉及肇事逃逸在他們派出所，請我們過去把
    他帶回派出所查證，我們就過去二結派出所，把被告乙○○
    帶回到進士派出所進行查驗、比對、製作筆錄及酒測。」等
    語明確（見本院卷第25、26頁）、證人即宜蘭縣警察局羅東
    分局二結派出所員警徐志成亦於本院審理時結證「95年7月1
    7日晚上我在羅東分局二結派出所值班，當天晚上我是先值
    95年7月17日晚上10時的巡邏勤務，我是在晚上11點，接近
    12點才回到派出所，接著值95年7月18日零時到2時的班。當
    天晚上我回到派出所後，被告有來找我，時間應該是在95年
    7月17日晚上11點以後，被告說他在宜蘭市發生交通事故，
    他要來派出所報案，因為之前進士派出所就打電話來問我們
    轄區有沒有某一個地址，我就問被告是否就是住在進士派出
    所所問的那個地址，所以我就通知進士派出所過來處理，進
    士派出所在95年7月18日零時許，在我打電話通知他們不到
    十分鐘人就來了。」等語甚詳（見本院卷第35、36頁），故
    綜核上開酒精測定紀錄表之記載及二位證人之證詞，可知承
    辦員警王廷騏係於95年7月17日23時許，即已由現場遺留之
    車牌及監視錄影器畫面發覺被告涉嫌本案，被告則係遲至95
    年7月17日23時接近95年7月18日凌晨零時許，方至二結派出
    所投案，是被告之所為，自與「自首」之要件不符，無從邀
    得自首減刑之寬典，併此敘明。爰審酌被告之品行、智識程
    度；刑法增訂第185條之3服用酒類，不能安全駕駛動力交通
    工具而駕駛罪之立法目的，乃在促使駕駛人保持清晰、正常
    之判斷、反應能力，減低交通事故之發生，以保障整體用路
    人之生命、身體、財產法益，增訂第185條之4之駕駛動力交
    通工具肇事，致人死傷而逃逸罪亦為追求交通安全，並科予
    駕駛人於肇事後應對被害人施以緊急救護措施，防止被害人
    死傷結果發生或擴大之義務，然被告之所為，除無視交通安
    全規則所科予之注意義務外，更嚴重悖離上開法條之立法政
    策目的，情節匪淺；被害人因此所受之傷害程度；被告犯後
    已坦承犯行，且與被害人達成和解，賠償被害人之損失，並
    已取得被害人諒解（見本院卷第13頁）等一切情狀，分別量
    處如主文所示之刑及均諭知易科罰金之折算標準，以資警懲
    。又被告前未曾因故意犯罪受有期徒刑以上刑之宣告，此有
    臺灣高等法院被告前案紀錄表一件在卷可稽，其因一時失慮
    致罹刑章，經此審理教訓後，當知警惕而無再犯之虞，故本
    院認所宣告之刑，均以暫不執行為適當，爰併均宣告緩刑二
    年，以啟自新。
據上論斷，應依刑事訴訟法第273條之1第1項、第299條第1項前
段，刑法施行法第1條之1、刑法第185條之3、第185條之4、第41
條第1項前段、第74條第1項第1款，判決如主文。
本案經檢察官吳志成到庭執行職務。
中    華    民    國    95    年    12    月    29    日
                  刑事第三庭法  官  劉家祥
以上正本證明與原本無異。
如不服本判決應於收受本判決後10日內向本院提出上訴書狀，其
未敘述上訴理由者，並得於提起上訴後10日內向本院補提理由書
狀(均須按他造當事人之人數附繕本)「切勿逕送上級法院」。
                            書記官  邱淑秋
中    華    民    國    96    年    1     月    4     日
附錄本案論罪科刑法條全文：刑法第185條之3、第185條之4。
刑法第185條之3
服用毒品、麻醉藥品、酒類或其他相類之物，不能安全駕駛動力
交通工具而駕駛者，處 1 年以下有期徒刑、拘役或 3 萬元以下
罰金。
中華民國刑法第185條之4
駕駛動力交通工具肇事，致人死傷而逃逸者，處 6 月以上 5 年
以下有期徒刑。


司法院資訊處製作；財團法人民間司法改革基金會備份。
